【裁判字號】    98,審訴,1065
【裁判日期】    990114
【裁判案由】    毒品危害防制條例
【裁判全文】
臺灣士林地方法院刑事判決            98年度審訴字第1065號
公  訴  人  臺灣士林地方法院檢察署檢察官
被      告  甲○○
上列被告因違反毒品危害防制條例案件，經檢察官提起公訴（98
年度毒偵字第1705號），被告於本院準備程序中就被訴事實為有
罪陳述，經本院合議庭裁定由受命法官獨任行簡式程序審理，並
判決如下：
    主  文
甲○○施用第一級毒品，累犯，處有期徒刑壹年，扣案之海洛因
（合計驗餘淨重零點貳玖伍肆公克）沒收銷燬，扣案之盛裝前開
海洛因所用之包裝袋只，均沒收。
    事  實
一、甲○○前因施用毒品案件，先後經本院以88年度毒聲字第19
    5 號、89年度毒聲字第429 號裁定送觀察、勒戒後，均認無
    繼續施用毒品之傾向，分別於民國88年6 月9 日、89年3 月
    10日執行完畢釋放出所，並由臺灣士林地方法院檢察署檢察
    官分別以88年度偵緝字第317 號、89年度毒偵字第708 號為
    不起訴處分確定。復於前揭觀察、勒戒執行完畢後5 年內之
    89年間，因施用第二級毒品案件，除經本院以89年度毒聲字
    第1670號裁定送強制戒治，並經臺灣士林地方法院檢察署檢
    察官以89年度毒偵字第1790號聲請簡易判決處刑，其中強制
    戒治部分，因執行成效良好，經本院以90年度毒聲字第1071
    號裁定停止戒治，所餘戒治期間付保護管束，並於91年1 月
    10日執行完畢，至於刑事追訴部分則經本院以89年度簡字第
    903 號判決判處有期徒刑5 月確定。又因連續施用第二級毒
    品案件，經本院以90年度易字第238 號判決判處有期徒刑7
    月確定，上開2 案嗣與他案竊盜案件合併定應執行有期徒刑
    3 年10月確定，於94年5 月15日縮刑期滿執行完畢。復因竊
    盜案件，經臺灣高等法院以95年度上易字第710 號判決撤銷
    原判，改判處有期徒刑2 年6 月確定；再因施用第一級毒品
    及施用第二級毒品案件，經本院以95年度訴字第243 號判決
    分別判處有期徒刑8 月、4 月，應執行有期徒刑10月確定，
    嗣前揭施用毒品案件經裁定減刑，並與前開竊盜案件合併定
    應執行有期徒刑2 年10月確定，於97年10月30日縮刑期滿執
    行完畢。詎甲○○猶不知悔改，於前案觀察、勒戒執行完畢
    釋放後5 年內2 度再犯施用毒品罪，並經法院判處罪刑確定
    後，復基於施用第一級毒品海洛因及第二級毒品甲基安非他
    命之犯意，於98年9 月15日上午10時，在臺北縣淡水鎮竹圍
    捷運站廁所內，以將海洛因及甲基安非他命混合置於玻璃球
    內燒烤後產生煙霧吸煙之方式，同時施用海洛因及甲基安非
    他命1 次。嗣於98年9 月18日凌晨0 時30分（起訴書誤載為
    1 時30分，應予更正），為警持搜索票前往臺北市北投區○
    ○○路○ 段354 巷2 弄6 號執行搜索，於在場之甲○○身上
    扣得其所有之海洛因3 包（合計淨重0.296 公克），並採集
    其尿液送驗，因鑑驗結果呈嗎啡、安非他命及甲基安非他命
    陽性反應，始偵悉上情。
二、案經臺北市政府警察局信義分局報告臺灣士林地方法院檢察
    署檢察官偵查起訴，並經本院改依簡式程序審理。
    理  由
一、前揭犯罪事實，業據被告甲○○於偵查中、本院準備程序及
    審理時坦承不諱（參見臺灣士林地方法院檢察署98年度毒偵
    字第1705號卷第83頁至第84頁，本院卷第30頁至第31頁、第
    35頁），又被告為警查獲後在警局所排尿液，經送台灣尖端
    先進生技醫藥股份有限公司以酵素免疫分析法初驗後，再以
    氣相層析質譜儀法複驗，證實該尿液呈嗎啡（即施用海洛因
    之代謝物）、安非他命及甲基安非他命陽性反應，有臺北市
    政府警察局偵辦毒品案件尿液檢體委驗單影本（編號：0235
    76號）及該公司於98年9 月25日出具之濫用藥物檢驗報告影
    本各1 紙附卷可稽（附於同上偵卷第68頁至第70頁），此外
    ，並有被告自承其所有並供己施用之海洛因3 包（經送交通
    部民用航空局航空醫務中心鑑定後證實為海洛因無訛，有該
    中心出具之航藥鑑字第0985045 號毒品鑑定書影本附於同上
    偵卷第64頁可稽）扣案可佐。綜上，足認被告自白與事實相
    符，可以採信，本案事證至為明確，被告犯行堪予認定。
二、按毒品危害防制條例於92年7 月9 日修正公布，自93年1 月
    9 日施行，其中第20條、第23條將施用毒品之刑事處遇程序
    區分為「初犯」、「5 年內再犯」、「5 年後再犯」。依其
    立法理由之說明：「初犯」，經觀察、勒戒或強制戒治，應
    為不起訴處分或不付審理之裁定；經觀察、勒戒或強制戒治
    執行完畢釋放後，「5 年內再犯」者，因其再犯率甚高，原
    實施之觀察、勒戒及強制戒治既已無法收其實效，爰依法追
    訴或裁定交付審理。至於經觀察、勒戒或強制戒治執行完畢
    釋放，「5 年後再犯」者，前所實施之觀察、勒戒或強制戒
    治已足以遮斷其施用毒品之毒癮，為期自新及協助其斷除毒
    癮，仍用「初犯」規定，先經觀察、勒戒或強制戒治之程序
    。從而，依修正後之規定，祇於「初犯」及「5 年後再犯」
    2 種情形，有其追訴條件之限制，即須於初犯經觀察、勒戒
    或強制戒治釋放後，5 年內均無施用毒品之行為，始能認其
    前所實施之觀察、勒戒或強制戒治已足遮斷毒癮，而得於5
    年後再犯時，再予適用初犯之規定，重行觀察、勒戒等程序
    。倘5 年內已經再犯，被依法追訴處罰，縱其第3 次（或第
    3 次以上）施用毒品之時間在初犯釋放5 年以後，即與「5
    年後再犯」之情形有別，且因已於「5 年內再犯」，顯見其
    再犯率甚高，原實施觀察、勒戒或強制戒治，已無法收其實
    效，自無再經觀察、勒戒及強制戒治之必要，應由檢察官逕
    行起訴，始符新法修正之本旨（最高法院95年第7 次刑事庭
    會議決議、95年度台非字第59號判決參照）。查被告前因施
    用毒品案件，先後經本院以88年度毒聲字第195 號、89年度
    毒聲字第429 號裁定送觀察、勒戒後，均認無繼續施用毒品
    之傾向，分別於88年6 月9 日、89年3 月10日執行完畢釋放
    出所，並由臺灣士林地方法院檢察署檢察官分別以88年度偵
    緝字第317 號、89年度毒偵字第708 號為不起訴處分確定。
    復於前揭觀察、勒戒執行完畢後5 年內之89年間，因施用第
    二級毒品案件，經本院以89年度簡字第903 號判決判處有期
    徒刑5 月確定；又因連續施用第二級毒品案件，經本院以90
    年度易字第238 號判決判處有期徒刑7 月確定，上開2 案嗣
    與他案竊盜案件合併定應執行有期徒刑3 年10月確定，於94
    年5 月15日縮刑期滿執行完畢等情，有臺灣高等法院被告前
    案紀錄表在卷可稽，是本案被告所為施用毒品之犯行，距離
    前開觀察、勒戒執行完畢釋放雖已逾5 年，惟被告在上開觀
    察、勒戒執行完畢後5 年內，既已2 度再犯施用毒品罪，並
    經追訴、處罰，揆諸前揭說明，其本次犯行即與毒品危害防
    制條例第20條第3 項所稱之「5 年後再犯」有別，是公訴人
    依法追訴，於法並無不合，本院自應依法論科。
三、按海洛因為毒品危害防制條例第2 條第2 項第1 款所稱之第
    一級毒品，而甲基安非他命為毒品危害防制條例第2 條第2
    項第2 款所稱之第二級毒品。核被告甲○○所為，係犯毒品
    危害防制條例第10條第1 項之施用第一級毒品罪、同條例第
    10條第2 項之施用第二級毒品罪，其持有第一級毒品海洛因
    、第二級毒品甲基安非他命進而施用，持有毒品之行為為施
    用毒品之當然手段，均不另論以持有毒品罪（最高法院74年
    度台上字第3404號判例意旨參照）。被告係以一行為同時施
    用第一級毒品及第二級毒品，為想像競合犯，應依刑法第55
    條前段規定，從一重之施用第一級毒品罪處斷。又被告有如
    事實欄所載前案科刑及執行之情形，有臺灣高等法院被告前
    案紀錄表在卷可考，其於有期徒刑執行完畢後5 年內，故意
    再犯本案有期徒刑以上之罪，為累犯，應依刑法第47條第1
    項之規定加重其刑。爰審酌被告曾因施用毒品犯行而送觀察
    、勒戒、強制戒治及法院判處罪刑確定，仍不知悛悔，復再
    施用第一級毒品及第二級毒品，且係將毒性迥異之二種毒品
    混合施用，顯見其戒絕毒品之決心不堅，惟念其施用毒品乃
    戕害自己身心健康，尚未危及他人，且犯後坦承犯行，並其
    犯罪之動機、目的及其智識程度等一切情狀，量處如主文所
    示之刑，以示懲儆。公訴人具體求刑有期徒刑1 年4 月，固
    非無見，惟本院斟酌前開事項，認公訴人所求刑度尚嫌過重
    ，附此敘明。
四、扣案之海洛因（合計驗餘淨重0.2954公克），係查獲之第一
    級毒品，不問是否屬於犯人所有，應依毒品危害防制條例第
    18條第1 項前段之規定，諭知沒收銷燬，而扣案盛裝前開海
    洛因所用之包裝袋3 只，有防止毒品裸露、散逸及便利毒品
    攜帶之功能，堪認係供本案犯行所用之物，復據被告供明為
    其所有之物，應依刑法第38條第1 項第2 款之規定宣告沒收
    。至鑑驗時採樣之海洛因0.0006公克，已因鑑驗用罄而滅失
    ，自無從諭知沒收銷燬，併此指明。
據上論斷，應依刑事訴訟法第273 條之1 第1 項、第299 條第1
項前段，毒品危害防制條例第10條第1 項、第2 項、第18條第1
項前段，刑法第11條、第47條第1 項、第55條前段、第38條第1
項第2 款，判決如主文。
本案經檢察官鄭富城到庭執行職務。
中    華    民    國    99    年    1     月    14    日
                  刑事第一庭法  官  吳祚丞
以上正本證明與原本無異。
如不服本判決應於收受判決後10日內向本院提出上訴書狀，並應
敘述具體理由；其未敘述上訴理由者，應於上訴期間屆滿後20日
內向本院補提理由書（均須按他造當事人之人數附繕本）「切勿
逕送上級法院」。
                            書記官  丁梅芬
中    華    民    國    99    年    1     月    14    日
附錄論罪科刑法條：
毒品危害防制條例第10條
施用第一級毒品者，處 6 月以上 5 年以下有期徒刑。
施用第二級毒品者，處 3 年以下有期徒刑。


司法院資訊處製作；財團法人民間司法改革基金會備份。
